臺灣高等法院高雄分院刑事判決　　　　100年度上易字第588號
上　訴　人
即　被　告　唐國棟
輔　佐　人　唐右宸
上列上訴人因詐欺案件，不服臺灣高雄地方法院100 年度易字第
475 號中華民國100 年5 月19日第一審判決（起訴案號：臺灣高
雄地方法院檢察署99年度偵字第35033 號，移送併辦案號：100
年度偵字第580 號），提起上訴，本院判決如下：
     主  文
上訴駁回。
     理  由
一、按不服地方法院之第一審判決而上訴者，應向管轄第二審之
    高等法院為之。上訴書狀應敘述具體理由。上訴書狀未敘述
    上訴理由者，應於上訴期間屆滿後20日內補提理由書於原審
    法院，逾期未補提者，原審法院應定期間先命補正。第二審
    法院認為上訴書狀未敘述理由或上訴有第362 條前段之情形
    者，應以判決駁回之。但其情形可以補正而未經原審法院命
    其補正者，審判長應定期間先命補正。刑事訴訟法第361 條
    、第367 條，分別定有明文。所謂不服第一審判決之具體理
    由，必係依據卷內既有訴訟資料或提出新事證，指摘或表明
    第一審判決有何採證認事、用法或量刑等足以影響判決本旨
    之不當或違法，而構成應予撤銷之具體事由，始克當之（例
    如：依憑證據法則具體指出所採證據何以不具證據能力，或
    依憑卷證資料，明確指出所為證據證明力之判斷如何違背經
    驗、論理法則）；倘僅泛言原判決認定事實錯誤、違背法令
    、量刑失之過重或輕縱，而未依上揭意旨指出具體事由，或
    形式上雖已指出具體事由，然該事由縱使屬實，亦不足以認
    為原判決有何不當或違法者（例如：對不具有調查必要性之
    證據，法院未依聲請調查亦未說明理由，或援用證據不當，
    但除去該證據仍應為同一事實之認定），皆難謂係具體理由
    ，俾與第二審上訴制度旨在請求第二審法院撤銷、變更第一
    審不當或違法之判決，以實現個案救濟之立法目的相契合，
    並節制濫行上訴（最高法院97年度臺上字第892 號判決參照
    ）。是以上訴人之上訴書狀或補提之上訴理由書，雖有敘述
    上訴理由，惟並未具體敘述第一審判決有上述違法、不當情
    形，即與未敘述具體理由無異，其所為上訴，即不符合上訴
    之法定要件。
二、本件原判決以上訴人即被告唐國棟所犯幫助詐欺取財罪之罪
    證明確，量處有期徒刑4 月，並諭知如易科罰金以新台幣10
    00元折算1 日，已詳敘所憑之證據與認定之理由。所為論敘
    ，經核並無違背經驗法則或論理法則，量刑亦屬允當。被告
    提起上訴，略以：伊在99年4 月間自大明路搬家至武營路，
    發現聯邦銀行五甲分行存摺、提款卡遺失，於6 月間請家人
    協助掛失；且該存摺由伊胞兄唐右宸使用，於99年4 月1 日
    尚有餘額85,069元，伊不可能交予詐欺集團使用。又被告係
    殘障人士，且無前科，卻重判有期徒刑4 月，顯未依刑法第
    57條各款規定予以從輕量刑云云。惟查：被告基於縱有人持
    其金融帳戶作為詐騙之犯罪工具，亦不違背其本意之幫助詐
    欺犯意，於民國（下同）99年4 月至7 月間之某日，在不詳
    地點，將其於98年6 月11日向聯邦商業銀行五甲分行（下稱
    聯邦銀行）申設帳號000000000000之帳戶存摺、提款卡及密
    碼交予姓名年籍不詳之詐騙集團成年成員，以供該集團作為
    詐騙財物之用。嗣該詐欺集團在取得上開資料後，即共同基
    於意圖為自己不法所有之犯意聯絡，先於99年7 月19日21時
    10分許，撥打電話向廖建智，冒稱係奇摩購物網站賣方客服
    人員、玉山銀行專員，並佯以奇摩購物網站之付款方式發生
    錯誤，需操作提款機設定取消分期付款動作云云，致廖建智
    陷於錯誤，而依指示於同年月20日、21日，共匯款115,000
    元至唐國棟上開帳戶內，旋遭提領一空；再於99年7 月21日
    18時43分許，撥打電話向陳茂智，以同上說詞，致陳茂智陷
    於錯誤，而依指示於同日19時40分許、20時10分許，分別匯
    款19,123元、16,821元至唐國棟上開帳戶內，旋遭提領一空
    等情，業據原審依被告之供述、證人即被害人陳茂智、廖建
    智於警詢時之指述，陳茂智匯款之玉山銀行自動櫃員機交易
    明細表、存摺交易明細影本各1 紙、聯邦銀行五甲分行99年
    8 月16日(99)聯五甲字第21號函、99年8 月27日(99)聯五甲
    字第22號函、99年11月4 日(99)聯業管（集）字第09910321
    703 號函暨開戶資料、交易明細表等證據資料；且依卷附聯
    邦銀行99年11月4 日(99)聯業管（集）字第09910321703 號
    函暨交易明細表所示，其上開聯邦銀行帳戶內迄99年4 月1
    日尚有餘額85,069元，及該帳戶未曾辦理掛失或變更之情，
    暨其輔佐人即被告之兄唐右宸於審理時所為：因為我有欠卡
    債怕扣款，所以也有使用被告的帳號，帳戶存款有的是我家
    人或我工作收入在內，像98年10月19日那筆收入是我的，被
    告搬家找不到帳戶才叫我辦理掛失等語，而以被告之上開帳
    戶存摺等物若果係遺失，理應於發現遺失後，立即掛失或報
    警處理，以防帳戶遭他人不法使用，竟於發覺帳戶資料遺失
    後未積極確認辦理掛失或報警行為，認被告上揭幫助詐欺取
    財犯行之事證明確，而予論處，顯無違論理法則及經驗法則
    ；又原審已審酌被告任意將自己之金融機構帳戶提供他人使
    用，使被害人等共受有160,944 元之財產損失，並造成國家
    查緝犯罪之困難，破壞社會金融秩序，所為並非可取，且犯
    後未能與被害人達成和解，及考量被告本身有重聽症狀、學
    歷為高中肄業、家境小康，暨其犯罪動機、目的、手段、生
    活狀況等一切情狀，於法定刑度內量處有期徒刑4 月，並諭
    知易科罰金之折算標準。被告上揭上訴意旨係對於原審已為
    審酌事項，空言爭執，並未具體指述原判決認事用法、量刑
    有何違法或不當；且被告所犯幫助詐欺取財罪之最重本刑為
    5 年以下有期徒刑（最低為2 月），原判決審酌被告犯罪之
    一切情狀，僅量處被告有期徒刑4 月，已屬從輕量刑，亦無
    濫用裁量之不當情事。是本件上訴人之上訴意旨純屬自我之
    說詞，無足憑信。是被告上揭上訴理由，顯非依據卷內既有
    訴訟資料或提出新事證表明原審判決有何不當或違法之具體
    事由。原審判決並無不當或違法，應認被告提起上訴未依據
    卷內證據資料敘述具體理由之違背法律上程式。
三、綜上所述，被告之上訴理由，不能認係依據卷內訴訟資料指
    摘或表明原審判決有何採證、認事、用法或量刑等足以影響
    判決本旨之不當或違法，而構成應予撤銷之具體事由，其空
    言否認犯罪及指摘原審量刑過重，難謂適法之上訴理由。揆
    諸上揭規定，本件上訴人之上訴屬違背法律上之程式，應依
    法予以駁回，爰不經言詞辯論逕行判決。
據上論斷，應依刑事訴訟法第367 條前段、第372 條，判決如主
文。
中    華    民    國   100    年    6     月    30    日
                  刑事第十庭    審判長法  官  陳中和
                                      法  官  蔡國
                                      法  官  林水城
以上正本證明與原本無異。
不得上訴。
中    華    民    國   100    年    6     月    30    日
                                      書記官  蔡佳君